臺灣臺中地方法院刑事判決　　　　　　　 96年度易字第154號
公　訴　人　臺灣臺中地方法院檢察署檢察官
被　　　告　乙○○
選任辯護人　黃錦郎律師
上列被告因詐欺案件，經檢察官聲請以簡易判決處刑（九十五年
度偵字第一六四二五號），本院認不宜以簡易判決處刑，改依通
常程序審理，判決如下：
    主    文
乙○○無罪。
    理　　由
一、公訴意旨略以：被告乙○○可預見提供本人所有之金融機構
    存摺帳戶予他人使用，他人將可能利用其所提供之帳戶遂行
    詐欺取財之非法犯行，竟仍基於幫助他人實施詐欺取財之不
    確定故意，於民國九十五年六月二十五日前之某日，在不詳
    地點，將其在中國信託商業銀行中港分行所申請之存簿儲金
    帳戶之存摺（戶名為乙○○，帳號為000-0000000000000000
    號）、金融卡及密碼，提供予姓名年籍不詳之人，容任其使
    用上開帳戶作為行騙時匯款之用。嗣該姓名不詳之人取得上
    開帳戶之存摺、金融卡及密碼後，於九十五年六月二十五日
    某時，在網路上之聊天室，以佯稱與被害人甲○○見面為由
    ，惟須依其指示，操作中國信託ＡＴＭ提款機，被害人甲○
    ○不疑有他，乃陷於錯誤，依其指示，在桃園縣桃園市○○
    路之中國信託商業銀行，以ＡＴＭ轉帳之方式，分別將新臺
    幣（下同）三萬元、二萬九千元、二萬九千元、三萬元、一
    萬五千元，共五筆匯入前開被告乙○○之帳戶內，並隨即遭
    人提領完訖。嗣被害人甲○○發覺有異，始知受騙，經報警
    循線查獲上情。因認被告乙○○涉有刑法第三十條第一項、
    第三百三十九條第一項之幫助詐欺取財罪嫌云云。
二、按犯罪事實應依證據認定之，無證據不得認定犯罪事實；不
    能證明被告犯罪者，應諭知無罪之判決，刑事訴訟法第一百
    五十四條第二項、第三百零一條第一項分別定有明文。又認
    定不利於被告之事實須依積極證據，苟積極證據不足為不利
    於被告事實之認定時，即應為有利被告之認定，更不必有何
    有利之證據，最高法院三十年上字第八一六號判例可資參照
    。
三、公訴意旨認被告乙○○涉有幫助詐欺取財罪行，無非以：(一)
    、被害人甲○○遭詐騙後，以ＡＴＭ轉帳之方式，分別將三
    萬元、二萬九千元、二萬九千元、三萬元、一萬五千元，匯
    入前開被告之帳戶內。(二)、被告於警詢及偵查中供述之內容
    迥異。(三)、衡諸一般金融帳戶之使用者，如未得本人之同意
    ，因本人隨時可至金融機關辦理帳戶終止手續，使用人不可
    能冒險使其詐騙所得款項有被本人提領之可能性存在。為其
    主要論據。訊據被告堅決否認上揭犯行，辯稱：其於九十五
    年六月十五日晚上，在奇摩網站上看到許多性服務留言板，
    因此興起召妓的念頭，而認識一自稱「媛媛」之女子，其覺
    得該女子的照片看起來不錯，所以想對她援交，透過ＭＳＮ
    與她直接聊天，該女子同意以一次三千元之對價援交，因而
    約定於同年六月十六日在新竹車站ＳＯＧＯ百貨公司旁的電
    信公司見面，原本該女子在網路上說她是個人援交，但到達
    約定地點時，另一個女子打電話來說是該自稱「媛媛」女子
    的姊姊，並說為確保援交女子的安全，要求我提供個人的身
    家資料（如電話、地址、身分證字號、服務的公司），其覺
    得這樣是合理的，就將上開資料告知該通話之女子，後來該
    通電話之女子又打電話來說，她撥電話去確認，但沒有人接
    ，所以就要其去提款機操作，說她們可以從銀行的資料確認
    其是不是警察，其便到自動提款機操作，一開始二、三次沒
    有成功，其覺得太麻煩而不想再作身分確認，但該通電話之
    女子說援交女子已經出來了，這樣子回去沒辦法交代，其有
    問她們是否為詐騙集團，但該通電話女子叫其不用操心，因
    為其的錢在前幾次操作中並未轉出去，所以其才答應再操作
    一次，但其發現這一次真的有錢轉出去（二萬九千一百六十
    八元），該女子就說怎麼可能，並將電話交給一位自稱「陳
    大哥」的男子聽，該自稱「陳大哥」者就說其已干擾了他們
    確認身分的系統，一旦有錢進去，會觸犯洗錢防制法，會讓
    他二百萬元的保證金被沒收，要求其再去提款機操作一次，
    他會打電話給中國信託銀行的王襄理，叫王襄理把錢還給其
    ，所以其再去操作一次，也確實有錢匯回來，其才相信他們
    ，後來該自稱「陳大哥」對其斥責，說其操作不當造成王襄
    理那邊的電腦連線中斷，已造成金管會電腦中心的注意，為
    確保其帳戶內之金錢不被凍結，要其將錢存入他們指定的安
    全監管帳戶，他們會再從電腦上做好設定，讓錢再匯回到其
    帳戶內，而由於一天最多只能領十二萬元的關係，所以其只
    好先回臺中，而於十七日凌晨，由帳戶內領出十二萬元存到
    他們指定的帳戶，後來又接到他們打電話來斥責其操作錯誤
    ，復於六月十九日打電話要其去新開二個帳戶，其中一個必
    須是富邦銀行的，同時必須與他們所指定的帳戶作語音轉帳
    約定，又須依他們之指示將錢存入其自己之五個帳戶，同時
    將這五個帳戶與他們所指定之帳戶作語音轉帳約定，並且設
    定轉帳密碼為五五八八，其因遭騙而陸續向其弟弟借了六十
    一萬元、將其美金帳戶之美金存款解約後存入三十四萬四千
    零九十九元、以中國人壽保單質借了二十萬元存入，且均遭
    詐騙集團轉入人頭帳戶。而因為其有向其弟弟借了六十一萬
    元，其弟弟於九十五年七月一日要求其還款時，其才知道受
    騙，且才敢跟家人講，又其因為怕妻子及家人知道其上網援
    交，所以一直不敢報案。其並未把其中國信託銀行中港分行
    帳戶之存摺、提款卡交給他人使用，其自己在中國信託銀行
    中港分行帳戶之金錢也被騙了一百多萬元，加計其他款項總
    共被騙了二百多萬元，其也是受害者，並未幫助他人犯詐欺
    取財罪等語。
四、經查：
(一)、中國信託商業銀行中港分行帳號為000-0000000000000000號
    帳戶，係被告乙○○於八十六年四月二十八日所申請開戶，
    取得存摺、金融卡及密碼，並於開戶日申請語音服務，復於
    九十五年六月二十一日約定帳號00000000000號、000000000
    000號帳戶為轉入帳戶，及於九十五年六月二十三日約定帳
    號00000000000號、000000000000號及00000000000號帳戶為
    轉入帳戶，有中國信託商業銀行股份有限公司九十六年二月
    十三日中信銀集作字第96501268號函一份、語音轉帳約定帳
    戶申請書影本二份附於本院卷可稽。而被害人甲○○於九十
    五年六月二十五日下午三時許，在奇摩網站上之聊天室遭自
    稱「珊珊」之人詐騙，因而於九十五年六月二十六日下午四
    時三十分許，在桃園縣桃園市○○路之中國信託商業銀行，
    以ＡＴＭ存款之方式，接續將三萬元、二萬九千元、二萬九
    千元、三萬元、一萬五千元，共五筆存入被告之中國信託商
    業銀行中港分行帳戶內等情，業據被害人於警詢時證述明確
    （上開陳述雖屬審判外之陳述，惟檢察官及被告均同意作為
    證據，且上開筆錄係由警員所製作，依刑事訴訟法第一百五
    十九條之五第一項之規定，有證據能力），並有客戶交易明
    細表影本五份、被告之中國信託商業銀行中港分行帳戶歷史
    交易明細一份在卷可稽。顯見詐騙集團成員確有利用被告上
    開帳戶向被害人詐欺取財無誤。然所應審究者，在於被告是
    否有將上開帳戶提供給詐騙集團供犯罪使用？及其是否具有
    幫助他人犯詐欺取財罪之故意？
(二)、被告上開帳戶之存摺、金融卡係在其持有保管中，該存摺核
    發之日期為九十二年十一月二十日，業經本院於準備程序由
    受命法官當庭勘驗屬實。且被告上開帳戶之存摺及金融卡，
    未曾有掛失之紀錄，亦有中國信託商業銀行股份有限公司九
    十六年二月十三日中信銀集作字第96501268號函附於本院卷
    可按。足見被告上開帳戶之存摺、金融卡應始終在其保管占
    有中。此與一般詐欺集團使用人頭帳戶，亦一併取得該人頭
    帳戶之存摺及金融卡等常情，已屬有異。而被告於九十五年
    六月二十三日下午三時五十三分許，將其在中國信託商業銀
    行開立之美金帳戶（帳號：000000000000）餘額即美金一萬
    零五百三十六點七七元全數解約，再將解約後之金額三十四
    萬四千零九十九元轉帳存入其上開中國信託商業銀行中港分
    行活期儲蓄存款帳戶；復於九十五年六月二十六日，以其投
    保之中國人壽保險股份有限公司保險單質借二十萬元，而於
    九十五年六月二十七日存入其上開中國信託商業銀行中港分
    行活期儲蓄存款帳戶，此有中國信託商業銀行股份有限公司
    九十六年五月三日中信銀集作字第96503610號函及所附被告
    上開美金帳戶客戶基本資料與歷史交易查詢報表各一份、美
    金解約提款憑證影本一份、對帳單影本一份、保險單借款約
    定書影本一份、保單借還款／現金解約通知書影本一份、保
    單質借之二十萬元存入憑證影本一份、被告上開中國信託商
    業銀行中港分行活期儲蓄存款帳戶歷史交易查詢報表一份在
    卷可按。又被害人係於九十五年六月二十五日下午遭詐騙，
    而於同年月二十六日下午四時三十分許匯款，可見在被害人
    遭詐騙前後，被告均有使用其上開中國信託商業銀行中港分
    行活期儲蓄存款帳戶，且於九十五年六月二十三日及六月二
    十七日分別存入三十四萬四千零九十九元及二十萬元，則衡
    諸常情，倘若被告係將其上開中國信託商業銀行中港分行活
    期儲蓄存款帳戶提供給詐騙集團使用，則其應無再存入上開
    款項而讓自己受害之可能。更甚者，其於六月二十七日存入
    二十萬元之時間，係在被害人遭騙而匯款至被告上開活期儲
    蓄存款帳戶之後，設若其有提供上開活期儲蓄存款帳戶給詐
    欺集團使用，則雖屬至愚，亦無再將自己質借之鉅額款項匯
    入該帳戶之可能，益徵被告應不知悉其上開帳戶係遭詐騙集
    團利用作為向不特定人詐欺取財之用。亦足見被告辯稱其因
    遭詐騙而陸續將其金錢存入其上開中國信託商業銀行中港分
    行活期儲蓄存款帳戶，並隨即遭詐騙集團成員將其存入之金
    錢轉出等語，應可採信。
(三)、被告上開中國信託商業銀行中港分行活期儲蓄存款帳戶於九
    十五年六月十六日及同年六月十九日，有轉入帳號00000000
    000000號帳戶之紀錄，該00000000000000號帳戶為程ＯＯ向
    上海銀行所申請開戶，業於九十五年六月十九日由臺北市政
    府警察局內湖分局通報為警示帳戶，有財團法人金融聯合徵
    信中心九十六年二月十六日金徵（業）字第0960002287 號
    函及所附警示帳戶通報資料一份附於本院卷可稽。倘若被告
    之上開活期存款帳戶已屬詐欺集團所使用，則該詐欺集團逕
    行向被告取得存摺、金融卡以提領現金即可，何須再轉手匯
    出至另一人頭帳戶？而即便該詐欺集團係為掩飾犯行而有此
    轉手匯出另一人頭帳戶之考量，且假設被告自始即將其上開
    活期儲蓄存款帳戶提供給詐欺集團使用，則被告應無再於九
    十五年六月二十三日及六月二十七日，分別轉存入三十四萬
    四千零九十九元及二十萬元至已屬詐騙集團使用之帳戶之可
    能。足見被告應不知悉其上開活期儲蓄存款帳戶已遭詐騙集
    團利用甚明。另觀諸被告上開活期儲蓄存款帳戶之歷史交易
    資料，被告由其美金帳戶轉存入之三十四萬四千零九十九元
    後，隨即分次遭語音轉帳至帳號00000000000號、0000000
    00000號、00000000000號等帳戶，而被害人遭詐騙後匯入被
    告上開活期存款帳戶之十三萬三千元，亦遭分次語音轉帳至
    帳號00000000000號帳戶內，與被告上開款項遭轉出之其中
    一帳戶係屬相同。另被告保險單質借存入之二十萬元，亦遭
    分次語音轉帳至帳號000000000000號、00000000000號等帳
    戶。而上開帳號000000000000號、00000000000號帳戶，分
    別於九十五年日七月三日及七月五日，經桃園縣警察局桃園
    分局中路派出所通報為警示帳戶，有上開財團法人金融聯合
    徵信中心九十六年二月十六日金徵（業）字第0960002287號
    函及所附警示帳戶通報資料一份附於本院卷可稽，足見被告
    應亦係遭詐騙無疑。另本案並無任何證據足資證明被告為詐
    欺集團之正犯，且衡以現今詐欺集團多使用人頭帳戶以躲避
    追緝，及倘若被告係詐欺集團之正犯而以其上開中國信託商
    業銀行中港分行活期存款帳戶作為詐騙之用，其即無可能再
    將其自己所有三十四萬四千零九十九元及二十萬元轉存入該
    帳戶之可能，是被告亦非上開詐欺取財犯行之正犯，亦無庸
    疑。
(四)、被告使用之0000000000號（以被告經營之昱榮貿易有限公司
    名義申請）、0000000000號（被告名義申請）行動電話，於
    九十六年六月十六日至九十五年七月一日期間，有密切與00
    00000000號、0000000000號、0000000000號、0000000000號
    、0000000000號、0000000000號、0000000000號、00000000
    00號、0000000000號、0000000000號、0000000000號及0000
    000000號行動電話之通聯紀錄，此有上開被告使用之電話通
    話明細單二份附於本院卷可稽。而上開0000000000號、0000
    000000號門號，業於九十五年七月十二日因疑似詐騙門號之
    故，為內政部警政署刑事警察局通知和信電訊有限公司予以
    停話；另0000000000號門號因屬色情應召電話，經內政部警
    政署刑事警察局於九十五年六月二十六日通知中華電信股份
    有限公司予以停話，0000000000號、0000000000號、000000
    0000號門號則因屬詐欺門號，分別於九十五年六月二十六日
    、同年七月三日及同年十月二十四日，經警方通知中華電信
    股份有限公司予以停話；及0000000000號、0000000000號、
    0000000000號、0000000000號、0000000000號、0000000000
    號門號，亦均為詐騙電話，由內政部警政署刑事警察局通知
    臺灣大哥大股份有限公司予以停話，有中華電信行通分公司
    客戶服務處九十六年二月二十七日行客二警密（96）字第05
    5號函、和信電訊有限公司九十六年三月二日和信（業服）
    字第09620201567號函、台灣大哥大股份有限公司九十六年
    二月二十七日法大字第096018475號函附於本院卷可參。則
    衡諸常情，倘若被告係提供其帳戶給詐騙集團使用，則其與
    該詐騙集團成員間應無如此密切以電話通聯之可能與必要，
    且被告應非該詐騙集團之正犯，其理由已如前述，是被告供
    稱其於上開期間遭詐騙集團成員密切以電話向其行騙等語，
    洵屬有據。
(五)、被告雖遲至九十五年七月五日下午四時二十分許，始向臺中
    市警察局第二分局報案，有臺中市警察局第二分局受理刑事
    案件報案三聯單影本一份附卷可稽。惟被告已婚，且經營昱
    榮貿易有限公司，有臺中市政府營利事業登記證影本一份在
    卷可按，而其自陳係因上網欲召妓或援交而遭詐騙，則其畏
    懼其妻子或父母等親屬知悉其不名譽之舉，及因此影響其夫
    妻間之感情，故而遲未報警，尚符合一般人之經驗常情與人
    性。是尚難以被告遲至九十五年七月五日始向警方報警，即
    遽認其係畏罪心虛，甚而推定其有提供帳戶給詐欺集團使用
    。況被告供稱其上網後遭詐騙之情節，與被害人甲○○上網
    遭詐騙之情節雷同，且亦已詳實交代過程及提供相關資料，
    復審酌前述理由，均足證明被告供稱其亦係遭詐騙等情，應
    屬可採。
(六)、基上說明，被告應未提供其上開中國信託商業銀行中港分行
    活期儲蓄存款帳戶給詐欺集團使用，且其亦係遭詐欺集團詐
    騙而受害。其應無幫助詐欺取財之犯行，允無疑義。
五、綜上所述，被告之辯解應可採信，此外復查無其他積極之證
    據足以證明被告有何公訴人所指幫助詐欺取財之犯行，既不
    能證明被告犯罪，爰依法為無罪判決之諭知。
據上論斷，應依刑事訴訟法第四百五十二條、第三百零一條第一
項，判決如主文。
本案經檢察官李芳瑜到庭執行職務。
中　　華　　民　　國　　96　　年　　5 　　月　　24　　日
                  刑事第八庭  審判長法　官  林慧英
                                    法　官  賴恭利
                                    法　官  簡源希
上為正本係照原本作成
如不服本判決，應於送達後十日內向本院提出上訴狀（須附繕
本），上訴於臺灣高等法院臺中分院。
                                    書記官  張雅慧
中　　華　　民　　國　　96　　年　　5 　　月　　24　　日
